臺灣高等法院臺中分院刑事裁定
110年度抗字第835號
抗  告  人  
即  受刑人  林栢輝





上列抗告人即受刑人因聲請定其應執行刑案件，不服臺灣苗栗地
方法院中華民國110年5月27日刑事裁定（110年度聲字第423號）
提起抗告，本院裁定如下：
    主  文
原裁定撤銷。
林栢輝犯附表所示各罪所處之刑，應執行有期徒刑參年陸月。
    理  由
一、原裁定意旨略以：抗告人即受刑人林栢輝因犯如附表所示之
    罪，經法院先後判處如附表所示之刑，均經分別確定在案，
    茲檢察官聲請定其應執行之刑，審核認聲請為正當，爰審酌
    抗告人所犯各罪之犯罪類型、動機、情節及行為次數等情狀
    後整體評價其應受矯治之程度，並兼衡責罰相當與刑罰經濟
    之原則，定其應執行之刑為有期徒刑4年10月等語。
二、本件抗告意旨略以：關於定應執行之刑，倘違反外部性界限
    ，固屬違法，違反內部性界限，亦係不當，均為通常上訴、
    抗告程序救濟之範圍。定執行刑，宜注意刑罰邊際效應隨刑
    期而遞減及行為人所生痛苦程度隨刑期而遞增之情形。學者
    論著亦有主張在累進遞減的原則上，數罪併罰時具體審酌整
    體犯罪過程之各罪關係，宜予各刑相加後酌減三分之一以上
    （黃榮堅教授「數罪併罰量刑模式構想」，月旦法學雜誌第
    123期）。蔡英文總統前於民國105年11月28日主持執政決策
    協調會議時宣示，對於毒品成癮者應視為「病人」，不能僅
    單以定罪和處罰的方式對待。且毒品成癮者主要是以戕害自
    身健康為主，對他人法益未產生實質上的侵害，然而在數罪
    併罰上所定應執行之刑期，通常只酌減幾個月而已，與其他
    犯罪行為比較，施用毒品的刑期反而常常較長，足見數罪併
    罰所施恩典，對於毒品成癮者已嚴重失衡且有違公平比例原
    則。綜上所述，抗告人懇請給予抗告人公平公正的裁定，讓
    抗告人有再一次悔過向上、改過自新的機會，予抗告人一個
    重新量刑，給予最有利於抗告人之裁定，俾便抗告人早日重
    返社會等語。
三、按裁判確定前犯數罪者，併合處罰之；數罪併罰，分別宣告
    其罪之刑，其宣告多數有期徒刑者，於各刑中之最長期以上
    ，各刑合併之刑期以下，定其刑期，但不得逾30年，刑法第
    50條第1項前段、第51條第5款定有明文。參其立法意旨，除
    在緩和多數有期徒刑合併執行所造成之苛酷外，更避免責任
    非難之重複，蓋有期徒刑之科處，不僅在懲罰犯罪行為，更
    重在矯治犯罪行為人、提升其規範意識，及回復社會對於法
    律規範之信賴，是應併合處罰之複數有期徒刑倘一律合併執
    行，將造成責任非難效果重複滿足、邊際效應遞減之不當效
    果，甚至有違責任原則，故採行加重單一刑主義，以期責罰
    相當，是法院就應併合處罰之數個有期徒刑宣告定其應執行
    刑時，不僅應遵守法律所定「以宣告各刑中之最長期為下限
    ，各刑合併之刑期為上限，但最長不得逾30年」之外部界限
    ，並應受法秩序理念規範之比例原則、平等原則、責罰相當
    原則、重複評價禁止原則等自由裁量權內部抽象價值要求界
    限之支配，以使輕重得宜，罰當其責，俾符合法律授與裁量
    權之目的，以區別數罪併罰與單純數罪之不同，兼顧刑罰衡
    平原則（最高法院100年度台抗字第440號裁定意旨參照）。
    再者，法院於酌定執行刑時，不得違反刑法第51條之規定，
    並應體察法律規範之目的，謹守法律內部性界限，以達刑罰
    經濟及恤刑之目的。法院依刑法第51條第5款定執行刑者，
    宜注意刑罰邊際效應隨刑期而遞減及行為人所生痛苦程度隨
    刑期而遞增之情形，並考量行為人復歸社會之可能性，妥適
    定執行刑。執行刑之酌定，並宜綜合考量行為人之人格及各
    罪間之關係；審酌各罪間之關係時，宜綜合考量數罪侵害法
    益之異同、對侵害法益之加重效應及時間、空間之密接程度
    ，各罪間之獨立程度較高者，法院宜酌定較高之執行刑，但
    仍宜注意維持輕重罪間刑罰體系之平衡。107年8月7日司法
    院院台廳刑一字第1070021860號函訂定並自即日生效之「刑
    事案件量刑及定執行刑參考要點」第22、23、24點規定可供
    參考。具體而言，於併合處罰，其執行刑之酌定，應視行為
    人所犯數罪之犯罪類型而定，倘行為人所犯數罪屬相同之犯
    罪類型者（如複數詐欺、施用或販賣毒品等），於併合處罰
    時，其責任非難重複之程度較高，應酌定較低之應執行刑；
    另行為人所犯數罪非惟犯罪類型相同，且其行為態樣、手段
    、動機均相似者，於併合處罰時，其責任非難重複之程度更
    高，應酌定更低之應執行刑。
四、經查：
　㈠抗告人因聲請定其應執行刑案件，經原審法院於民國110 年5
    月27日裁定後，該裁定正本已於110 年6 月11日送達至法務
    部○○○○○○○，由抗告人親自簽收，而發生送達效力，此有法
    務部○○○○○○○110年5月15日函檢附送達證書1份在卷可憑（見
    原審卷第53頁至第55頁），故本件應自抗告人收受送達翌日
    即110 年6 月12日起算抗告之法定期間。因抗告人所在之法
    務部○○○○○○○，非屬原審法院所在地，依法院訴訟當事人在
    途期間標準第2 、3 條之標準表規定，其在途期間按該法院
    區域（即原審法院）之在途期間最長日數（2日），再加其
    居住地地方法院（即臺灣新竹地方法院）管轄區域內之在途
    期間最長日數（2日），合計在途期間為4 日，故其抗告期
    間應至110年6 月20日屆滿，惟該期間之末日（即110年6月2
    0日）為星期日，依民法第122條規定，以次日即110年6月21
    日星期一代之。抗告人於110年6月16日撰寫的刑事抗告狀以
    郵寄方式向原審提出，經原審於110年6月21日收文，此有刑
    事抗告狀之收狀章戳日期可證（見本院卷第11頁），足認抗
    告人係於法定期間提出抗告，先此敘明。
　㈡原裁定以抗告人先後所犯如附表編號1至6所示各罪，經分別
    判處如該附表所示之刑確定，經原審法院審核認聲請為正當
    ，裁定定其應執行刑為有期徒刑4年10月，固非無見。然抗
    告人所犯如附表編號1至編號6所示之罪，均為違反毒品危害
    防制條例之罪，其責任非難重複之程度較高，依刑罰邊際效
    益隨刑期遞減而行為人所生痛苦隨刑期而遞增，參照前揭說
    明，理應酌定較低之應執行刑。而附表編號3至編號4所示共
    計14罪，刑期合計10年9月，前經臺灣新竹地方法院以108年
    度訴字第1027號判決就前述14罪定其應執行刑2年6月，臺灣
    新竹地方法院所定應執行刑（2年5月）約佔原合併刑期10年
    9月之23%。附表所示各罪合併刑期則為13年6月，原審定其
    應執行刑4年10月，約佔合併刑期35%，雖未違反外部或內部
    界線，但已造成責任非難效果重複滿足、邊際效應遞減之不
    當效果，而有違責任原則。
　㈢本院審酌抗告人於短期間內為如附表編號1 至編號5 所示違
    反毒品危害防制條例犯行，及附表編號6 所示之竊盜犯行之
    整體犯罪非難評價、各行為所侵害法益之專屬性或同一性、
    數罪對法益侵害之加重效應、罪數所反映之抗告人人格特性
    與犯罪傾向、社會對此部分犯罪行為處罰之期待，並考量自
    由裁量之範圍，應受實現刑罰公平性，裁量時應遵守之比例
    原則、公平正義原則等內部性界限及不利益變更禁止原則之
    拘束，更不得重於原裁判原定之應執行刑，使抗告人陷於更
    不利之結果，認原審裁定遽就抗告人所犯上揭施用、轉讓毒
    品罪與竊盜等罪，定其執行刑為有期徒刑4年10月，依前開
    說明，尚嫌過重，其裁量權之行使，有使責罰未能相當之情
    形，難謂妥適。故本件抗告為有理由，自應由本院予以撤銷
    。又原審法院既已就附表所示之刑之執行刑為實體審酌，本
    院自為裁定並未損及抗告人之審級利益，而得依刑事訴訟法
    第413條後段規定自為裁定。本件如附表所示之刑合於數罪
    併罰之要件，抗告人並已同意就附表編號1所示得易科罰金
    之刑，與不得易科罰金如附表編號2至編號6所示之刑，合併
    定其應執行刑，此有臺灣苗栗地方檢察署公務詢問紀錄表1
    份在卷可參，則檢察官聲請就本件定其應執行刑，於法並無
    不合，爰參酌附表所示各罪宣告刑總和上限、各刑中最長期
    ，以及曾經定應執行刑之內部界限，並審酌抗告人所犯除附
    表編號3 、編號4 為轉讓毒品及轉讓禁藥罪、編號6為竊盜
    罪外，餘均為施用第一、二級毒品罪，其侵害法益屬性，及
    其行為態樣、手段、動機、犯罪次數等一切情狀，為整體非
    難評價，就附表所示各罪所處之刑，定應執行刑如主文第2 
    項所示。
五、據上論結，應依刑事訴訟法第413條，刑法第53條、第51條
    第5款、第50條第2 項，裁定如主文。
中　　華　　民　　國　　110 　年　　7 　　月　　22　　日
            刑事第一庭　審判長法　官　江  德  千
                              法  官　簡  源  希
                              法  官　高  增  泓
以上正本證明與原本無異。
如不服本裁定，應於收受送達後5日內向本院提出再抗告書狀 (
須附繕本)。
                              書記官　黃  美  珍 

中　　華　　民　　國　　110 　年　　7 　　月　　22　　日
附表：受刑人林栢輝定應執行刑案件一覽表
編號  1 2 3 罪名  毒品危害防制條例 毒品危害防制條例 毒品危害防制條例 宣告刑  有期徒刑4月 有期徒刑1年 有期徒刑8月 (10罪) 犯罪日期  107/06/25 108/04/11 108/03/07 108/03/09 108/05/27 107/11~108/05止(7次) 偵查(自訴)機關年度及案號  新竹地檢108年度撤緩毒偵字第230號 新竹地檢108年度毒偵字第684號 新竹地檢108年度偵字第8274、9288、9767號 最 後 事 實 審 法 院 新竹地院 新竹地院 新竹地院  案 號 108年度竹簡字 第1194號 109年度訴緝字 第4號 108年度訴字 第1027號  判決日 期 108/11/08 109/03/03 109/03/12 確定 判決 法 院 新竹地院 新竹地院 新竹地院  案 號 108年度竹簡字 第1194號 109年度訴緝字 第4號 108年度訴字 第1027號  判 決 確定日 期 108/12/10 109/04/07 109/03/12 是否為得易科罰金、得易服社會勞動之案件  是 否 否 備註  新竹地檢109年度執字第670號 新竹地檢109年度執字第1997號 新竹地檢109年度執字第1913號(編號3、4應執行有期徒刑2年6月) 
附表：受刑人林栢輝定應執行刑案件一覽表
編號  4 5 6 罪名  毒品危害防制條例 毒品危害防制條例 加重竊盜 宣告刑  有期徒刑7月(罪) 有期徒刑10月 有期徒刑7月 犯罪日期  107/11~108/05止(7次) 108/07/23 107/12/24  偵查(自訴)機關年度及案號  新竹地檢108年度偵字第8274、9288、9767號 新竹地檢108年度毒偵字第1402號 苗栗地檢107年度偵字第6772號、108年度偵緝字第175號、109年度偵緝字第46號 最 後 事 實 審 法院 新竹地院 新竹地院 苗栗地院  案號 108年度訴字 第1027號 108年度訴字 第932號 108年度易字 第634號、109年度易字第140號  判決日 期 109/03/12 109/03/13 109/09/08 確定 判決 法 院 新竹地院 新竹地院 新竹地院  案 號 108年度訴字 第1027號 108年度訴字 第932號 108年度易字 第634號、109年度易字第140號  判 決 確定日 期 109/03/12 109/03/13 109/10/08 是否為得易科罰金、得易服社會勞動之案件  否 否 否 備註  新竹地檢109年度執字第1913號(編號3、4應執行有期徒刑2年6月) 新竹地檢109年度執字第2242號 苗栗地檢109年度執字第3420號